臺灣臺中地方法院刑事裁定　　　　　　　　　　　　　九十年度自緝字第六三三號
　　自　訴　人　甲○○
　　被　　　告　莊晉豐
右列被告因詐欺案件，經自訴人提起自訴，本院裁定如左：
    主  文
本件自訴駁回。
    理  由
一、自訴意旨略以：自訴人甲○○於民國（下同）八十四年一月二十九日，因被告莊
    晉豐詐稱有友人欲購買自訴人所有之車牌號碼ＲＺ─九九○五號自用小客車（下
    稱系爭車輛），因而陷於錯誤，將上開自小客車交予被告，惟自訴人將該車交予
    被告後，被告拒不返還，且恐嚇如再催討車輛，將會遭遇不測等語，致自訴人心
    生畏懼而作罷，因認被告涉犯刑法第三百三十九條第一項詐欺取財罪、同法第三
    百零五條之恐嚇危害安全罪嫌。
二、按法院或受命法官於自訴案件第一次審判期日前訊問及調查結果，如認為案件有
    刑事訴訟法第二百五十二條至第二百五十四條之情形者，得以裁定駁回其自訴，
    同法第三百二十六條第三項定有明文。又按刑法第三百三十九條詐欺罪之成立，
    以意圖為自己或第三人不法之所有，以詐術使人將本人或第三人之物交付為要件
    。所謂以詐術使人交付，必須被詐欺人因該詐術而陷於錯誤，若其所用之方法，
    不能認為詐術，亦不致使人陷於錯誤，即不構成該罪，最高法院四十六年台上字
    第二六○號亦著有判例。刑法第三百三十九條之詐欺罪，係以行為人於客觀上施
    用詐術使人陷於錯誤，並於行為之初，即以意圖為自己不法之所有或意圖得財產
    上不法之利益，為其構成要件，至於民事債務當事人間，若有未依債務本旨履行
    給付之情形，在一般社會經驗而言，原因非一，其因不可歸責之事由無法給付，
    或因合法得對抗他造主張抗辯而拒絕給付，甚至債之關係成立後，始行惡意遲延
    給付，皆有可能，非必出於自始無意給付之詐欺犯罪一端，又刑事被告依法不負
    自證無罪之義務，苟無足以證明其債之關係發生時自始故意藉此從事財產犯罪之
    積極證據，自難違反刑事訴訟法第一百五十四條之規定，以被告單純債務不履行
    之客觀事態，推定被告自始即有不法所有之意圖而施用詐術。本件自訴人認被告
    涉犯刑法第三百三十九條第三項詐欺取財罪、同法第三百零五條之恐嚇危害安全
    罪嫌，無非係以自訴人之上揭指述為主要論據。訊據被告固坦承曾為自訴人介紹
    賣車之事宜，惟堅決否認有何詐欺及恐嚇之犯行，辯稱：當初自訴人因為經濟困
    難，所以曾委託伊賣車，當時的買主是中盟公司，事後未談成，伊就將車交還自
    訴人，並未曾向自訴人說過恐嚇的話等語。經查，被告陳稱：自訴人於八十四年
    間，經濟情形困難乙節，有被告提出自訴人於八十三年至八十四年間與台灣土地
    銀行嘉義分行之契約支票明細表乙紙在卷可憑，另自訴人於八十三年至八十四年
    間，因參加多起互助會，無力支付互助會款，及向他人借貸金額高達一千萬元等
    情，亦有台灣嘉義地方法院八十五年度易字第一○三七號自訴人所犯詐欺案之判
    決書乙份附卷足參，是被告所稱，係因自訴人經濟困難，方委託伊尋找買主出賣
    系爭車輛等語，尚堪採認。足見自訴人係因週轉困難，故將系爭車輛交由被告尋
    找買主，並非因被告施用詐術使其陷於錯誤，方交付上開車輛。另被告辯稱，早
    於八十四年間即將系爭車輛返還自訴人，未曾向自訴人為何恐嚇犯行，就此部分
    亦查無積極證據足資證明系爭車輛自八十四年間迄今仍由被告占有使用，或被告
    曾因拒絕返還系爭車輛而對自訴人為何恐嚇行為，是尚難僅以自訴人之唯一指述
    ，遽認被告確有何詐欺及恐嚇犯行。故被告之犯罪嫌疑尚有未足，揆諸首揭法律
    規定，本件自訴應予裁定駁回。
據上論斷，應依刑事訴訟法第三百二十六條第三項、第二百五十二條第十款，裁定如
主文。
中      華      民      國      九十一      年    三    月    二十八    日
                                臺灣臺中地方法院刑事第六庭
                                    法  官  劉  麗  瑛
右正本證明與原本無異。
如不服本裁定，應於送達後五日內，向本院提出抗告狀。
                                    書記官
中      華      民      國      九十一      年    三    月    二十八    日
